【裁判字號】    97,訴,19
【裁判日期】    980416
【裁判案由】    毒品危害防制條例
【裁判全文】
臺灣桃園地方法院刑事判決                97年度訴字第19號
公  訴  人  臺灣桃園地方法院檢察署檢察官
被      告  丙○○
                      （另案於臺灣桃園監獄執行中）
選任辯護人  林鈺雄律師
被      告  甲○○
                      （另案於台灣桃園女子監獄執行中）
選任辯護人  劉世興律師
            林永祥律師
被      告  乙○○
                      （另案於臺灣桃園監獄執行中）
選任辯護人  紀亙彥律師
上列被告因違反毒品危害防制條例案件，經檢察官提起公訴（九
十六年度偵字第二二六五○號、第二七五○四號），本院判決如
下：
    主  文
乙○○販賣第一級毒品，累犯，處有期徒刑拾陸年陸月，扣案如
附表一編號所示之第一級毒品海洛因壹包（驗餘淨重零點柒柒
公克，併不可析離之包裝袋壹個）沒收銷燬之，扣案如附表一編
號所示之財物沒收。
丙○○、甲○○均無罪。
    事  實
一、乙○○曾因違反毒品危害防制條例及妨害兵役治條例等案件
    ，分別經本院於民國92年11月26日、93年6 月11日及94年12
    月30日，以九十一年度簡字第七二號、九十三年度桃簡字第
    四四八號及九十四年度桃簡字第二四三五號判決，各判處有
    期徒刑七月、有期徒刑三月與有期徒刑五月確定，其於94年
    6月23日入監執行，而於95年8月15日因縮短刑期執行完畢。
    詎其明知海洛因為毒品危害防制條例公告管制之第一級毒品
    ，不得非法販賣，竟基於販賣第一級毒品海洛因以營利之犯
    意，利用搭配0000000000門號之行動電話一支作為販賣之聯
    絡工具，於96年9 月19日接獲丁○○撥打至上開門號表明欲
    購買新臺幣（下同）五千元海洛因之電話後，即應允出售，
    並相約在桃園縣桃園市○○路與大興西路路口之湘園餐廳前
    見面交易，嗣於同日下午5 時30分許，乙○○依約前往該處
    ，並當場交付如附表一編號所示之海洛因一包（驗餘淨重
    零點七七公克，併不可析離之空包裝袋一個）予丁○○，及
    向丁○○收取如附表一編號所示之五千元後，兩人隨即為
    內政部警政署刑事警察局及桃園縣政府警察局桃園分局警員
    逮捕，並扣得如附表一編號、所示之第一級毒品海洛因
    與現金，始知上情。
二、案經桃園縣政府警察局桃園分局暨桃園縣政府警察局楊梅分
    局報請臺灣桃園地方法院檢察署檢察官偵查起訴。
    理  由
甲、證據能力：
一、按被告以外之人於審判外之言詞或書面陳述，除法律有規定
    者外，不得作為證據，刑事訴訟法第一百五十九條第一項定
    有明文。又被告以外之人於檢察事務官、司法警察官或司法
    警察調查中所為之陳述，未經被告於審判期日踐行詰問之程
    式，性質上屬於傳聞證據，依同法第一百五十九條之二規定
    ，該陳述除具有較可信之特別情況及為證明犯罪事實存否所
    必要者外，不具有證據能力；所謂「具有較可信之特別情況
    」，應係指該被告以外之人於檢察事務官、司法警察官或司
    法警察調查中所為之陳述，與審判中不符，而其先前之陳述
    ，從客觀上之環境或條件等情況加以觀察，有足以取代審判
    中經反對詰問之可信性保證者而言（最高法院九十六年度台
    上字第五九七九號判決要旨參照）。經查：被告丙○○、甲○○、乙○○於警詢之供述對其他共同被告而言，與證人丁○○於警詢之證述，均係被告以外之人於審判外之陳述，屬
    傳聞證據，且辯護人已就上開供述之證據能力表示爭執（見
    本院卷一第91頁），本院審酌被告三人與證人丁○○業經本
    院以證人身分傳訊後進行交互詰問程序，且其等於警詢之證
    述並無「具有較可信之特別情況」，揆諸上開說明，被告三
    人於警詢之證述對其他共同被告暨證人丁○○警詢之證述均
    無證據能力。
二、按被告以外之人於偵查中向檢察官所為之陳述，除顯有不可
    信之情況外，得為證據，刑事訴訟法第一百五十九條之一第
    二項定有明文。又現行刑事訴訟法對於詰問制度之設計，以
    同法第一百六十六條以下規定之交互詰問為實踐，屬於人證
    調查證據程序之一環，與證據能力係指符合法律所規定之證
    據適格，而得成為證明犯罪事實存在與否之證據資格，性質
    上並非相同。偵查中檢察官為蒐集被告犯罪證據，訊問證人
    旨在確認被告嫌疑之有無及內容，與審判期日透過當事人之
    攻防，調查人證以認定事實之性質及目的，尚屬有別。偵查
    中訊問證人，法無明文必須傳喚被告使之得以在場，刑事訴
    訟法第一百八十四條第二項亦僅規定因發見真實之必要，得
    命證人與被告對質，是檢察官偵查中雖未命證人與被告對質
    ，尚非違法。此項未經被告對質之被告以外之人於偵查中向
    檢察官所為之陳述，依刑事訴訟法第一百五十九條之一第二
    項之規定，原則上屬於法律規定為有證據能力之傳聞證據，
    於例外顯有不可信之情況，始否定其得為證據（最高法院九
    十七年度台上字第三三六九號判決要旨參照）。又當事人若
    主張其顯有不可信之情形者，本乎當事人主導證據調查原則
    ，自應負舉證責任，否則，被告以外之人向檢察官所為之陳
    述，毋庸另為證明，即得作為認定被告犯罪之證據（最高法
    院九十六年度台上字第五六八四號判決要旨參照）。經查，
    被告甲○○雖主張被告乙○○於96年12月11日及27日在偵查
    中以證人身分向檢察官所為之證述，對被告甲○○而言，乃
    被告以外之人於審判外之陳述，惟被告甲○○及其辯護人並
    未具體指明被告乙○○於前開偵查中所述有何顯有不可信之
    情況存在及指出可供本院調查之證據，且觀諸被告乙○○上
    開證述內容，係就其與甲○○電話對話過程，暨伊在地下室
    與被告丙○○、甲○○見面等親身見聞之事項為證述，故被
    告乙○○於偵查中之證述尚難認為有何顯有不可信之情況存
    在，自應認為有證據能力。
三、本件認定事實所引用卷附之其餘證據，檢察官、被告三人及
    辯護人於本院行準備程序時均同意有證據能力，且至本院言
    詞辯論終結前亦未提出異議，本院審酌前開證據均查無有何
    違反法定程序取得之情形，亦無顯有不可信與不得作為證據
    等情，故均應認為有證據能力。
乙、有罪部分（即被告乙○○於96年9 月19日販賣價值五千元之
    第一級毒品海洛因予證人丁○○）：
壹、認定犯罪事實所憑證據及理由：
一、訊據被告乙○○固坦承於96年9月19日下午5時30分許，在桃
    園市○○路與大興西路路口之湘園餐廳前為警逮捕，並扣得
    證人丁○○交付之五千元等情，惟矢口否認有販賣毒品之犯
    行，辯稱：伊不知香菸盒內為毒品，伊沒有販賣毒品予丁○○云云。經查：
（一）上開犯罪事實，業據被告乙○○於本院審理時供稱：那一
      天其實是我賣毒品給丁○○；丁○○要購買的就是五千元
      的海洛因，毒品海洛因是我的，丁○○是主動跟我電話聯
      絡要購買毒品，交貨的地點是我約的，我們兩人是互相給
      付金錢及毒品之後才被警察查獲，所以在我身上查獲丁○○交付給我的五千元，而在丁○○身上查獲的毒品海洛因
      則是我交的等語（見本院卷一第35頁、第37頁），及於本
      院審理時經轉換為證人身分後結證稱：我被查獲當天，丁○○打電話給我，我有跟他說我在哪邊，丁○○為警查獲
      的海洛因是我交給他的等語（見本院卷二第249至250頁）
      明確。且核與證人丁○○於偵查中結證稱：96年9 月19日
      下午5 時30分在桃園市○○路與大興西路路口湘園餐廳與
      阿瑋見面，我要拿海洛因，我是五千元跟他買的，乙○○
      就是阿瑋等語（見九十六年度偵字第二二六五○號卷第75
      至77頁），及其於本院審理時具結證稱：我打過去，我說
      「我要東西、五千元」，小瑋就約我去湘園餐廳，我就開
      車過去；小瑋、瑋瑋是在庭的乙○○等語（見本院卷二第
      第270至271頁）相符。又扣案如附表一編號所示之物品
      ，經送法務部調查局檢驗結果，檢出第一級毒品海洛因成
      分，有該局96年10月19日調科壹字第09623073100 號鑑定
      書在卷可稽（見九十六年度偵字第二二六五○號第135 頁
      ），堪信被告乙○○販賣予證人丁○○者，確為第一級毒
      品海洛因。
（二）又門號0000000000行動電話乃被告乙○○之母戊○○所申
      請，業據被告乙○○於本院審理時供述明確（見本院卷一
      第92頁），並有遠傳電信股份有限公司97年2月5日函覆本
      院之查詢結果與乙○○全戶戶籍資料查詢結果在卷可稽（
      見本院卷一第107 頁、九十六年度聲搜字第四九號偵查卷
      第15頁），且參酌證人丁○○於本院審理時結證稱：阿瑋
      只是給我一支電話，當時我是打電話給0000000000這支電
      話等語（見本院卷二第267至268頁），而依上述行動電話
      雙向通聯紀錄所示，其基地台位置大多在桃園縣桃園市○○○街235至239號（見本院卷一第109至162頁），對照被
      告乙○○為警逮捕時之住所，係在桃園縣桃園市○○○街
      56號6樓（見九十六年度偵字第二二六五○號卷第8頁），
      則由地理位置觀之，使用該行動電話者之位置與被告乙○○住處相當接近，故該門號係由被告乙○○使用之可能性
      極高。再依證人丁○○於本院審理時具結證稱：我在96年
      9月2日接到0000000000的電話，9月4日、9月5日分別打兩
      通電話給0000000000，這幾通電話與我對話的人應該都是
      阿瑋；乙○○在9 月19日被抓之後，在21、25日我跟這支
      電話還有通電話，是一個自稱是乙○○的女友，傳簡訊及
      打電話給我叫我不要說跟乙○○買毒品，我確定是自稱為
      乙○○的女友用這支電話打給我及傳簡訊等語（見本院卷
      二第279頁、第268頁），則由證人丁○○上開證述內容觀
      之，益徵前述門號0000000000行動電話應係由被告乙○○
      使用無訛。則以上開門號販賣五千元海洛因予證人丁○○
      者，應即為被告乙○○。
（三）此外，並有在被告乙○○身上查獲並經扣案如附表一編號
      所示之現金五千元（見九十六年度偵字第二二六五○號
      卷第34頁）在卷足佐，堪信被告乙○○在本院所為坦承販
      賣毒品海洛因予證人丁○○之自白及證述均與事實相符。
（四）被告乙○○雖於97年2 月15日在本院審理時翻異前詞，辯
      稱：我承認我有拿峰牌香煙盒給丁○○，但裏面裝什麼東
      西我不清楚云云，然其於同日在本院審理時卻另供稱：煙
      盒本來是我的，因為我之前跟丙○○合買海洛因，丙○○
      把放在煙盒的海洛因交給我，我都沒有動過，後來我就交
      給丁○○云云（見本院卷一第89頁），於本院審理時又結
      證稱：丁○○在96年9 月19日為警查獲的海洛因是我轉交
      給他的，我那時候是拿一個煙盒給他，把海洛因裝在煙盒
      裡面；我交給丁○○煙盒裏面有一包海洛因毒品確實是我
      拿給丁○○，就是那個煙盒云云（見本院卷二第250至252
      頁），足見其就是否知悉煙盒內所裝之物為毒品海洛因乙
      情，所為辯解前後不一，要無足採。況被告乙○○於本院
      行準備程序時先供稱：9 月19日查獲的毒品並不是我拿給
      丁○○的，是丁○○打電話給我說要還錢時，有意思要跟
      我一起吸食他帶來的毒品，所以他才會帶毒品來云云（見
      本院卷一第34頁），其嗣後於97年5月8日在本院審理時卻
      結證改稱：丁○○說他找不到人買毒品，我就找丙○○，
      由丙○○打電話給他朋友綽號阿勝之人帶兩包毒品到湘園
      餐廳後面的停車場交給我們，一包是丙○○的，另一包是
      我出面幫丁○○買的毒品云云（見本院卷二第247 頁），
      則被告乙○○對扣案毒品究係證人丁○○自行帶來或係由
      其幫證人丁○○購買，前後所述不一，顯見其辯詞已難採
      信。
二、綜上所述，被告乙○○所辯僅係飾卸之詞，要無足採，本件
    事證明確，被告乙○○之犯行堪以認定，應依法論科。
貳、論罪科刑：
一、按販賣毒品罪，並不以販入後復行賣出為必要，只須以營利
    為目的，將毒品販入或賣出，有一於此，其犯罪即告成立，
    （最高法院九十一年度台上字第二○四八號判決意旨參照）
    。查被告乙○○與證人丁○○於電話中議妥買賣海洛因之數
    量與金額後，隨即依約相互交付海洛因與價金五千元，是被
    告乙○○所為己該當於販賣毒品之行為無訛。又海洛因為毒
    品危害防制條例第二條第二項第一款所稱之第一級毒品，而
    販賣毒品係政府嚴予查緝之違法行為，且每次買賣之價量，
    亦隨時按雙方關係之深淺、當時之資力、需求程度及對行情
    之認知等因素，機動調整，因之販賣之利得，除經被告坦承
    或有帳冊明確記載價量外，委難知其實情。是縱未查得販賣
    毒品所賺取之實際差價，但除別有事證，足認係按同一價格
    轉讓，確未牟利之情形外，尚難執此認其無營利之圖，致知
    過坦承者難辭重典，飾詞否認者反得逞僥倖，而失情理之平
    。再以現今警方雷厲查緝毒品，已使毒品不易取得且物稀價
    昂，而被告乙○○與證人丁○○間並非親故至交，苟無利可
    圖，當無甘冒被取締移送法辦判處重刑之危險，而願以平價
    提供價值數千元之毒品予證人丁○○之理，是被告乙○○有
    從中賺取買賣價差牟利之意圖及行為，應屬合理之認定。
二、核被告乙○○所為，係犯毒品危害防制條例第四條第一項之
    販賣第一級毒品罪。其賣出前持有第一級毒品之低度行為，
    應為販賣之高度行為所吸收，不另論罪。被告乙○○有事實
    欄所示之科刑及執行紀錄，有卷附臺灣高等法院被告前案紀
    錄表足佐，其受有期徒刑之執行完畢後，五年以內故意再犯
    本件有期徒刑以上之罪，為累犯，除法定本刑為死刑、無期
    徒刑部分，依法不得加重外，就法定刑為罰金刑部分，應依
    刑法第四十七條第一項之規定加重其刑。又販賣第一級毒品
    罪之法定刑為「死刑或無期徒刑；處無期徒刑者，得併科新
    臺幣一千萬元以下罰金」，然同為販賣第一級毒品之人，其
    原因動機不一，犯罪情節未必盡同，或有大盤毒梟者，亦有
    中、小盤之分，甚或僅止於吸毒者友儕間為求互通有無之有
    償轉讓者亦有之，其販賣行為所造成危害社會之程度自屬有
    異，法律科處此類犯罪，所設之法定最低本刑相同，不可謂
    不重。查被告乙○○所販賣之海洛因驗餘淨重零點七七公克
    ，金額為五千元，與其他販毒集團係大量販賣毒品並可獲得
    厚利之情形相較，所生危害尚屬輕微，是綜合其犯罪情狀以
    觀，倘科以最低法定刑即無期徒刑，仍屬過重而有情輕法重
    之憾，爰依刑法第五十九條之規定酌減其刑。爰審酌被告乙○○正值青壯之年，不思循正途工作，竟鋌而走險從事販賣
    海洛因之行為，對社會治安及國人身心健康之危害非微，惟
    念其所販賣之毒品數量輕微，且於販賣時即遭查獲，而未造
    成毒害之嚴重擴散，兼衡其年輕識淺，因一時貪圖販毒之利
    益而誤蹈法網，及其販賣第一級毒品之金額等犯罪情節，暨
    其犯後態度等一切情狀，量處如主文所示之刑。
三、另按犯第四條第一項之罪，供出毒品來源，因而破獲者，得
    減輕其刑，毒品危害防制條例第十七條定有明文。又犯毒品
    危害防制條例第四條第二項販賣第二級毒品罪，供出毒品來
    源，因而破獲者，依同條例第十七條規定，固得減輕其刑，
    然必須供出毒品來源，並因而破獲者，始有該項規定之適用
    （最高法院九十五年度台上字第五四五號判決要旨參照）。
    經查，依被告乙○○於偵查及本院審理時所提及之阿西、阿
    勝及被告丙○○等人之內容觀之，均非提供被告乙○○關於
    本件所販賣毒品海洛因之上源，是被告乙○○請求依上開規
    定減輕其刑云云，即無理由。
四、再按查獲之第一級毒品，不問屬於犯人與否，均沒收銷燬之
    。犯第四條之罪者，其供犯罪所用或因犯罪所得之財物，均
    沒收之，如全部或一部不能沒收時，追徵其價額或以其財產
    抵償之，毒品危害防制條例第十八條第一項前段、第十九條
    第一項分別定有明文。查扣案如附表一編號所示海洛因（
    驗餘淨重零點七七公克）乃第一級毒品，應依上開第十八條
    第一項前段規定，宣告沒收銷燬。又扣案如附表一編號所
    示盛裝前開第一級毒品海洛因之包裝袋一個，雖經鑑定機關
    於鑑定時儘可能將原送驗包裝袋內毒品與包裝袋分離後各別
    秤重，然以現今所採行之鑑驗方式，原送驗包裝袋內仍會殘
    留微量毒品而無法完全析離，有本院依職權知悉之法務部調
    查局93年11月16日調科壹字第09362396550 號函述可參，是
    就該包裝袋應一併諭知沒收銷燬之。又附表一編號所示扣
    案之現金五千元係被告乙○○出售第一級毒品海洛因予證人
    丁○○所得之財物，業據被告乙○○供明在卷，應依前述第
    十九條第一項規定，宣告沒收。又被告乙○○雖利用搭配00
    00000000門號之行動電話一支作為販賣毒品海洛因之聯絡工
    具，然該門號SIM 卡乃被告乙○○之母戊○○所申請，已如
    前述，且無證據足以證明該支行動電話為被告乙○○所有，
    是門號0000000000號SIM 卡及所搭配之行動電話一支即乏沒
    收之依據，附此敘明。再附表二所示扣案之行動電話，雖為
    被告乙○○所有，惟因與本件販賣第一級毒品海洛因之行為
    無涉，自不予宣告沒收。
丙、無罪部分：
壹、公訴意旨略以：被告丙○○明知海洛因為毒品危害防制條例
    公告管制之第一級毒品，不得非法販賣，基於販賣毒品之犯
    意，利用0000000000及0000000000號行動電話號碼作為聯絡
    工具，於96年9月9日、9月18日及9月19日，分別在桃園縣桃
    園市○○路附近某不詳地點、桃園縣桃園市友人「阿忠」之
    住處及桃園縣桃園市○○路與大興西路路口之湘園餐廳前，
    分別販賣價值八千元、四千元之海洛因予被告乙○○及與乙○○共同販賣價值一萬元之海洛因予證人丁○○。又被告甲○○亦明知海洛因為毒品危害防制條例公告管制之毒品，不
    得非法販賣，竟與丙○○共同基於販賣毒品之犯意聯絡，於
    96年9 月16日至17日間某時，由丙○○駕車搭載甲○○共同
    前往乙○○位在桃園縣桃園市○○○街56號6 樓住處之地下
    室，共同販賣一萬元之海洛因與乙○○，因認丙○○、甲○○涉犯毒品危害防制條例第四條第一項之販賣第一級毒品罪
    云云。
貳、按犯罪事實依證據認定之，無證據不得推定其犯罪事實，又
    不能證明被告犯罪或其行為不罰者，應諭知無罪之判決；刑
    事訴訟法第一百五十四條第二項及第三百零一條第一項分別
    定有明文。刑事訴訟法上所謂認犯罪事實之證據，係指足以
    認定被告確有犯罪行為之積極證據而言，該項證據自須適合
    於被告犯罪事實之認定，始得採為斷罪資料。認定犯罪事實
    所憑之證據，雖不以直接證據為限，間接證據亦包括在內；
    然而無論直接或間接證據，其為訴訟上之證明，須於通常一
    般之人均不致有所懷疑，而得確信其為真實之程度者，始得
    據為有罪之認定，倘其證明尚未達到此一程度，而有合理之
    懷疑存在時，事實審法院復已就其心證上理由予以闡述，敘
    明其如何無從為有罪之確信，因而為無罪之判決，尚不得任
    意指為違法。刑事訴訟法第一百六十一條第一項規定：檢察
    官就被告犯罪事實，應負舉證責任，並指出證明之方法。因
    此，檢察官對於起訴之犯罪事實，應負提出證據及說服之實
    質舉證責任。倘其所提出之證據，不足為被告有罪之積極證
    明，或其指出證明之方法，無從說服法院以形成被告有罪之
    心證，基於無罪推定之原則，自應為被告無罪判決之諭知（
    最高法院二十九年上字第三一○五號、三十年上字第八一六
    號、七十六年台上字第四九八六號、九十二年台上字第一二
    八號判例著有是例）。
參、公訴人認被告丙○○、甲○○涉犯前開犯行，無非以被告甲○○之自白、被告乙○○及證人丁○○之證述、被告丙○○
    住處扣得之海洛因與行動電話、門號0000000000、00000000
    00行動電話之通訊監察譯文、通聯調閱查詢單及法務部調查
    局96年10月19日調科壹字第09623073100 號鑑定書等為其論
    據。惟訊據被告丙○○、甲○○均堅詞否認有上開犯行，被
    告丙○○辯稱：伊沒有販賣毒品，亦未使用0000000000號行
    動電話，伊是遭乙○○惡意誣陷等語；被告甲○○辯稱：伊
    雖曾與丙○○到過乙○○住處地下室，但伊沒有販賣毒品等
    語。
肆、經查：
一、公訴人指訴被告丙○○於96年9月9日販賣毒品予被告乙○○
    部分：
（一）公訴人依據門號0000000000於96年9月9日之通訊監察譯文
      內容，認定被告丙○○於是日有販賣海洛因予被告乙○○
      之行為云云，然被告丙○○於本院審理時供稱：九十六年
      度偵字第二二六五○號卷第73頁通聯譯文劃線的部分，確
      實是我跟乙○○的對話，內容就是我要跟他拿東西等語（
      見本院卷(一)第39頁），與證人即負責監聽被告乙○○電話
      之警員己○○於本院審理時具結證稱：我在彙整96年9 月
      9日下午2時13分的監聽錄音的時候有錯誤，譯文中第一句
      有遺漏，造成譯文中Ａ、Ｂ的排列是有錯誤，所以下面整
      個對話的排列Ａ的部分都要改成Ｂ；在這通電話內Ａ是指
      0000000000號的使用者，Ｂ是指0000000000的使用者等語
      （見本院卷二98年3 月19日審判筆錄第4至5頁），及被告
      乙○○於本院審理時轉換為證人身分後具結證稱：000000
      0000電話是我的；譯文Ｂ說我這軟的還有，硬的要等一下
      ，最後還講說軟的先過來拿，是我說的等語（見本院卷二
      第257頁、第415頁）互核相符，且被告乙○○於偵查中供
      稱：軟的是指海洛因，硬的是安非他命等語（見九十六年
      度偵字第二二六五○號卷第91頁），足見96年9月9日之通
      話，應係由被告丙○○撥打電話向被告乙○○詢問有無海
      洛因及安非他命，是公訴人認該日為被告丙○○販賣海洛
      因予被告乙○○乙節，即與事實不符，就此部分自不能對
      被告丙○○以販賣第一級毒品罪相繩。
（二）至被告乙○○就此部分行為另犯毒品危害防制條例第四條
      第一項之販賣第一級毒品罪嫌，應由檢察官另行偵辦處理
      ，附此敘明。
二、公訴人指訴被告丙○○於96年9 月18日販賣毒品予被告乙○○部分：
（一）按施用毒品者，其所稱向某人購買之供述，須補強證據以
      擔保其供述之真實性。良以施用毒品者其供述之憑信性本
      不及於一般人，況施用毒品者其供出來源，因而破獲者，
      法律復規定得減輕其刑，其有為偵查機關誘導、或為邀輕
      典而為不實之陳述之可能，其供述之真實性自有合理之懷
      疑。是本院一貫之見解，認施用毒品者關於其向某人購買
      毒品之供述，必須補強證據佐證，以擔保其供述之真實性
      ，俾貫澈刑事訴訟無罪推定及嚴格證明之基本原則。又關
      於毒品施用者其所稱向某人購買毒品之供述，必須補強證
      據佐證，係指毒品購買者之供述縱使並無瑕疵，仍須補強
      證據佐證而言，以擔保其供述之真實性。該所謂補強證據
      ，必須與施用毒品者關於相關毒品交易之供述，具有相當
      程度之關聯性，且足使一般人對於施用毒品者之供述無合
      理之懷疑存在，而得確信其為真實，始足當之（最高法院
      九十六年度台上字第一○二九號判決要旨參照）。
（二）公訴人依被告乙○○於偵查中之證述，認被告丙○○於96
      年9 月18日有販賣毒品予被告乙○○云云，然被告乙○○
      於偵查中初供稱：96年9 月19日被查獲前一天，跟丙○○
      買一級毒品，共買了一萬元左右云云（見九十六年度偵字
      第二二六五○號卷第91頁），惟其嗣後於偵查中以證人身
      分具結後卻改稱：9 月18日向丙○○購買的海洛因應該是
      四千元云云（見九十六年度偵字第二六五○卷第130 頁）
      ，嗣於本院審理時又改口證稱：被查獲前一天有跟丙○○
      一起合買海洛因云云（見本院卷二第254 頁），後經辯護
      人提示其於97年1月8日在本院所為之供述後，復又改稱：
      應該是97年1月8日在法院所述丙○○請我海洛因零點二公
      克，沒有給錢，才是實在的等語（見本院卷(二)第255 頁）
      ，是被告乙○○對於係向被告丙○○購買海洛因或是與其
      合買，抑或是被告丙○○免費提供，及其金額、數量等情
      節，前後陳述之差異甚鉅，自不能以其有瑕疵之證述作為
      不利於被告丙○○之認定。
（三）此外，公訴人並未舉出其他證據用以補強並擔保被告乙○○供述之真實性，揆諸上開說明，就此部分自不能對被告
      丙○○論以販賣第一級毒品罪。
三、公訴人指訴被告丙○○於96年9 月19日販賣毒品予證人丁○○部分：
（一）公訴人依據證人丁○○及被告乙○○之證述，及扣案如附
      表一編號、之海洛因與現金五千元，認被告丙○○於
      96年9 月19日有販賣毒品予證人丁○○之行為。惟查，證
      人丁○○於偵查中固曾結證稱：96年9 月19日我是打電話
      跟阿西買，阿西叫阿瑋送海洛因來給我；在迪諾電子遊戲
      場，小郭介紹阿西給我認識，叫阿西拿一些海洛因給我用
      等語（見九十六年度偵字第二二六五○號卷第76頁），然
      遍觀該次偵查筆錄全部內容，證人丁○○均未指證「阿西
      」為被告丙○○，是證人丁○○該次證述尚不足以認定被
      告丙○○為其所指之「阿西」。又參酌證人丁○○於本院
      審理時一再證稱：我到現在沒有看過阿西本人；並沒人介
      紹我跟阿西認識；實情就與在偵訊中所記載的情形相符，
      但我實際上真的沒看過阿西；我無法當庭指認阿西是誰等
      語（見本院卷二第266至267頁、第272至273頁），則證人
      丁○○既無法當庭指認阿西是否為在庭之被告丙○○，是
      其證述即不足以作為認定被告丙○○有於96年9 月19日販
      賣海洛因行為之依據。
（二）又門號0000000000行動電話乃被告乙○○使用，已如前述
      ，則證人丁○○雖於本院審理時證稱：有撥打0000000000
      號行動電話購買五千元海洛因等語（見本院卷二第268 頁
      ），然該行動電話亦不足以作為證明被告丙○○為共同販
      賣海洛因予證人丁○○之證據。
（三）再被告乙○○於偵查或本院審理時之供述及證述一再反覆
      ，已如前述，故其證詞之憑信性即令人不能無疑，況由被
      告乙○○曾將其於96年9月9日販賣海洛因之行為，推諉成
      被告丙○○所為，是其所為不利於被告丙○○之證述，自
      不足作為不利於被告丙○○之唯一證據。
四、公訴人指訴被告丙○○、甲○○於96年9 月16日至17日間某
    時共同販賣毒品予被告乙○○部分：
（一）公訴人依門號0000000000號行動電話通信監察譯文內容，
      認定被告丙○○、甲○○於96年9 月16日至17日間某時有
      共同販賣毒品予被告乙○○之行為。然依前述行動電話通
      信監察譯文之監聽期間係自96年10月14日開始乙情觀之（
      見九十六年度偵二七五○四號卷第54至59頁），縱然被告
      甲○○之電話對話內容，有涉及販賣毒品之情形，然監聽
      期間既在公訴人指述本件販賣第一級毒品犯行之後，則其
      通話內容顯與本案無涉，自不能以上開通訊監察譯文做為
      認定被告丙○○、甲○○有本件犯行之證據。
（二）又被告乙○○於偵查中雖曾具結證稱：在我住處地下室購
      買毒品的時間大概是在9 月16日或17日，以一萬元買海洛
      因，錢之前就付了，該次購買含袋約重一公克；一萬元是
      分兩次給，一次各給五千元云云（見九十六年度偵字第二
      二六五○號卷第130 頁），然被告乙○○於本院審理時結
      證稱：96年9 月16日或17日甲○○跟丙○○來找我，因為
      我跟丙○○合買毒品云云（見本院卷二第259 頁），是其
      就該次毒品交易，究係向被告丙○○購買或與其合買，被
      告乙○○所述前後不一，則其內容是否實在，已令人不能
      無疑。又被告乙○○於本院審理時雖稱：9月9日我打電話
      請丙○○幫我買海洛因及安非他命，我交給他五千元，他
      本來叫我一起跟他去南平路拿，但我沒有跟他去，後來我
      就又在他跟甲○○一同來我住處地下室找我時給他五千元
      ，前後總共一萬元云云（見本院卷一第34頁），然在96年
      9月9日實係被告乙○○販賣海洛因予被告丙○○，已如前
      述，則被告乙○○前述於9月9日當天已交付五千元予被告
      丙○○，嗣後於地下室又再交付五千元，合計一萬元以購
      買海洛因云云，顯屬被告乙○○臨訟編纂之詞，自不足採
      信。且公訴人此部分指訴，除有被告乙○○前後不一之證
      述外，卷內尚乏其他證據足資佐證被告丙○○有販賣海洛
      因之行為，而被告乙○○之證述又有諸多瑕疵，揆諸前開
      最高法院判決要旨，本院自不得僅憑被告乙○○之單一且
      有瑕疵之證述，遽為被告不利之認定。
（三）又被告丙○○於本院審理時供稱：我有跟甲○○去乙○○
      住處地下室拿我跟乙○○合資購買的毒品等語（見本院卷
      一第40頁），與被告乙○○於本院審理時結證稱：丙○○
      到地下室向我拿合資購買的毒品等語（見本院卷二第262
      頁）相符，足見被告丙○○應無本件出賣海洛因予被告乙○○之行為甚明。
（四）再公訴人指稱被告甲○○有與被告丙○○共同販賣海洛因
      予被告乙○○之行為，然被告丙○○並無本件販賣海洛因
      予被告乙○○之行為，已如前述，是被告甲○○亦無與被
      告丙○○成立共同販賣第一級毒品罪之可能。且本件並無
      其他證據足以證明被告甲○○有單獨販賣毒品海洛因予被
      告乙○○之行為，自不能對被告甲○○以該罪相繩。
伍、綜上所述，公訴意旨認被告丙○○、甲○○涉犯毒品危害防
    制條例第四條第一項販賣第一級毒品罪嫌，所提出之證據顯
    未達於通常一般之人均不致有所懷疑，而得確信被告丙○○
    、甲○○有上開犯行存在之程度。此外，本院復查無其他積
    極證據足資證明被告丙○○、甲○○確有公訴人所指上開之
    犯行，此部分核屬不能證明被告丙○○、甲○○犯罪。揆諸
    首揭法條、判例要旨及說明，就本件被告丙○○、甲○○被
    訴販賣第一級毒品罪部分，均應為無罪判決之諭知。又被告
    丙○○、甲○○經扣案如附表三所示之物，因與本件無涉，
    本院自不能為沒收之諭知，併此敘明。
據上論斷，應依刑事訴訟法第二百九十九條第一項前段、第三百
零一條第一項，毒品危害防制條例第四條第一項、第十八條第一
項、第十九條第一項，刑法第十一條前段、第四十七條第一項、
第五十九條，判決如主文。
本案經檢察官周芝君到庭執行職務。
中    華    民    國    98    年    4     月    16    日
                  刑事第十二庭審判長法  官  魏于傑
                                    法  官  許雅婷
                                    法  官  李文娟
以上正本證明與原本無異。
如不服本判決應於收受判決後10日內向本院提出上訴書狀，並應
敘述具體理由；其未敘述上訴理由者，應於上訴期間屆滿後20日
內向本院補提理由書（均須按他造當事人之人數附繕本）「切勿
逕送上級法院」。
                                    書記官  蕭秀蓉
中    華    民    國    98    年    4     月    27    日
附錄本案論罪科刑法條全文：
毒品危害防制條例第四條第一項
附表一：應沒收銷燬之物
┌──┬─────────┬───────┬──────────────┐
│編號│  物          品  │  數      量  │  備                    註  │
├──┼─────────┼───────┼──────────────┤
│  │白色粉末併其不可完│白色粉末驗餘淨│扣案（見本院卷(一)第70頁），含│
│    │全析離之包裝塑膠袋│重合計0.77公克│第一級毒品海洛因成分。      │
│    │                  │。            │                            │
│    │                  │空包裝袋一個，│                            │
│    │                  │重約0.21公克。│                            │
├──┼─────────┼───────┼──────────────┤
│  │新臺幣            │五千元        │扣案，係被告乙○○販賣海洛因│
│    │                  │              │予證人丁○○所得。          │
└──┴─────────┴───────┴──────────────┘
附表二：被告乙○○所有經扣案但不予沒收之物
┌──┬─────────┬───────┬──────────────┐
│編號│  物          品  │  數      量  │  備                    註  │
├──┼─────────┼───────┼──────────────┤
│  │行動電話（序號3539│一支          │扣案，含被告乙○○所有095500│
│    │00000000000 號）  │              │1463號行動電話SIM 卡一張，但│
│    │                  │              │與本案無涉。                │
└──┴─────────┴───────┴──────────────┘
附表三：被告丙○○、甲○○所有經扣案但不予沒收之物
┌──┬─────────┬───────┬──────────────┐
│編號│  物          品  │  數      量  │  備                    註  │
├──┼─────────┼───────┼──────────────┤
│  │白色粉末及其包裝袋│白色粉末毛重0.│扣案（見九十六年度偵字第二七│
│    │                  │3公克         │五○四號卷第64頁），未經鑑驗│
│    │                  │              │是否含有毒品成分，且與本案無│
│    │                  │              │涉。                        │
├──┼─────────┼───────┼──────────────┤
│  │槍管              │一支          │扣案（見九十六年度偵字第二七│
│    │                  │              │五○四號卷第64頁），與本案無│
│    │                  │              │涉。                        │
├──┼─────────┼───────┼──────────────┤
│  │子彈（半成品）    │五顆          │扣案（見九十六年度偵字第二七│
│    │                  │              │五○四號卷第64頁），與本案無│
│    │                  │              │涉。                        │
├──┼─────────┼───────┼──────────────┤
│  │行動電話（序號3573│三支          │扣案，含行動電話門號SIM 卡三│
│    │00000000000、35194│              │張（見九十六年度偵字第二七五│
│    │0000000000、354649│              │○四號卷第64頁），與本案無涉│
│    │000000000）       │              │。                          │
├──┼─────────┼───────┼──────────────┤
│  │行動電話（序號3515│二支          │扣案，含行動電話SIM 卡二張（│
│    │00000000000、35954│              │見九十六年度偵字第二七五○四│
│    │0000000000）      │              │號卷第64頁），與本案無涉。  │
└──┴─────────┴───────┴──────────────┘


司法院資訊處製作；財團法人民間司法改革基金會備份。
